臺灣彰化地方法院刑事判決　　　　　　 96年度交訴字第118號
公　訴　人　臺灣彰化地方法院檢察署檢察官
被　　　告　甲○○
上列被告因公共危險案件，經檢察官提起公訴（96年度偵字第51
06號），本院裁定由受命法官獨任進行簡式審判程序審理，判決
如下：
    主  文
甲○○駕駛動力交通工具肇事，致人受傷而逃逸，處有期徒刑捌
月；減為有期徒刑肆月，如易科罰金，以新臺幣壹仟元折算壹日
。緩刑貳年。
　　犯罪事實
一、甲○○於民國96年4月24日17時16分許，駕駛車牌號碼NY─6
    753號自小客車，沿彰化縣田尾鄉○○路由北往南方向行駛
    ，行使至鳳田路與三豐路交岔路口時，本應注意汽車行駛至
    交岔路口，應遵守燈光號誌之指示，亦即依其行向為閃光紅
    燈，車輛應減速接近，先停止於交岔路口前，讓幹道車優先
    通行後認為安全時，方得續行；而依當時為日間自然光線、
    柏油路面無缺陷、乾燥、無障礙物且視距良好之情形，亦無
    不能注意之情事，詎其竟疏未注意及此，未停等即貿然通過
    該交岔路口；適有乙○○騎乘車牌號碼TNS─067號輕機車，
    沿彰化縣田尾鄉○○路由東往西方向行駛至該路口，本應注
    意依其行向之閃光黃燈，應減速接近小心通過，且依當時上
    述情形，並無不能注意之情事，亦疏未注意及此，致甲○○
    所駕駛之自小客車遂與乙○○所騎乘之機車發生碰撞，乙○
    ○並因而人車倒地受有右側近端脛骨開放性骨折等傷害（甲
    ○○過失傷害部分由本院另行審理）。詎甲○○於肇事致人
    受傷後，竟未對乙○○採取必要之救護，並報警停留於現場
    等候處理，反而逕行駕車離去，嗣經警循線查悉上情。
二、案經乙○○訴由彰化縣警察局北斗分局報告臺灣彰化地方法
    院檢察署檢察官偵查起訴。
    理  由
一、本案被告甲○○所犯係死刑、無期徒刑、最輕本刑為3年以
    上有期徒刑以外之罪，其於準備程序就前揭被訴事實為有罪
    之陳述，經受命法官告知簡式審判程序之旨，並聽取被告與
    公訴人之意見後，本院認無不得或不宜改依簡式審判程序進
    行之處，爰依刑事訴訟法第273條之1第1項、第284條之1，
    裁定本案由受命法官獨任進行簡式審判程序。
二、訊據被告對於上揭肇事逃逸之事實供認不諱，並經證人即被
    害人乙○○於警詢、偵查中指證明確，復有道路交通事故現
    場圖、道路交通事故調查報告（一）、（二）、診斷證明書
    、臺灣省彰化縣區車輛行車事故鑑定委員會鑑定意見書各1
    份、現場及車輛受損照片14張等附卷可稽。按汽車駕駛人駕
    駛汽車肇事致人受傷或死亡，應即採取救護或其他必要措施
    ，並向警察機關報告，不得駛離或逃逸，道路交通管理處罰
    條例第62條第1項定有明文。又因道路交通事故之發生，常
    非於己之鄰親家里，時有告救不能情事，乃科以肇事者須即
    採取救護或其他必要措施，並應向警察機關報告之法定義務
    ，以防因就醫延誤致生無謂傷亡，並俾得通知傷亡者家屬到
    場，以明責任，是凡肇事人於行車肇事致人受傷或死亡，未
    即採取救護或其他必要措施，並向警察機關報告，即駕車逃
    逸者，均應依該規定處罰，至其嗣後是否受刑事訴追及已否
    與被害人達成民事和解，賠償損失，對其應受處罰乙節，並
    不生影響。職是之故，汽車駕駛人駕駛汽車肇事，不論其責
    任之歸屬為何，即有義務留在肇事現場，採取救護或其他必
    要措施，並向警察機關報告，以維護他人之生命與其他用路
    人之交通安全。其立法目的，既係促使駕駛人於肇事致死傷
    後，能對被害人即時救護，報告警察機關，以減少死傷，是
    該罪之成立祇以行為人有駕駛動力交通工具肇事，致人死傷
    而逃逸之事實為已足，至行為人之肇事有否過失，則非所問
    （最高法院92年度臺上字第4468號刑事判決參照）。本件被
    告駕駛自小客車與證人乙○○騎乘之機車碰撞，致乙○○人
    、車倒地，顯見撞擊力非輕，其應對證人乙○○當場受有傷
    害已有認識，其竟未採取救護或其他必要措施，並向警察機
    關報告，即逕行駕車離去，其肇事逃逸已甚灼然，足徵被告
    於本院中之任意性自白，應與事實相符，可以採信。被告肇
    事逃逸之犯行，堪以認定，應予依法論科。
三、核被告所為，係犯刑法第185條之4之肇事逃逸罪。爰審酌被
    告於肇事致人受傷後，竟未予救助逕自逃逸離去，對於被害
    人乙○○之身體及求償權行使之危害非輕，兼衡被害人所受
    傷勢，及被告犯後坦承犯行，且已就過失傷害部分與被害人
    達成和解，有和解書1份附卷可參，犯後態度尚屬良好暨其
    生活狀況、智識程度、品行等一切情狀，量處如主文所示之
    刑。又被告前揭犯罪時間在96年4月24日以前，合於減刑條
    件，應依中華民國96年罪犯減刑條例第2條第1項第3款，減
    其宣告刑2分之1，並諭知易科罰金之折算標準，以示懲儆。
    末查被告前未曾受有期徒刑以上刑之宣告，有臺灣高等法院
    被告前案紀錄表1份附卷可稽，素行尚佳，因一時失慮，致
    罹刑典，事後已與被害人達成和解，被害人亦當庭表示原諒
    ，被告經此刑之宣告後，應知警惕而無再犯之虞，本院綜核
    各情，認暫不執行其刑為當，予以宣告緩刑2年，用啟自新
    。
據上論斷，應依刑事訴訟法第273條之1第1項、第299條第1項前
段，刑法第185條之4、第41條第1項前段、第74條第1項第1款，
中華民國96年罪犯減刑條例第2條第1項第3款、第7條、第9條，
判決如主文。
本案經檢察官吳宗達到庭執行職務
中　　華　　民　　國　　96　　年　　9 　　月　　5　　日
                  交通法庭        法  官  吳俊螢
以上正本證明與原本無異。
如不服本判決，應於判決送達後10日內，向本院提出上訴書狀，
上訴書狀應「敘述具體上訴理由」，並按他造當事人之人數附繕
本。「切勿逕送上級法院」。
告訴人或被害人對於判決如有不服具備理由請求檢察官上訴者，
其上訴期間之計算係以檢察官收受判決正本之日期為準。
中　　華　　民　　國　　96　　年　　9 　　月　　5　　日
                                  書記官  林怡吟
附錄本案論罪科刑法條全文：
中華民國刑法第185條之4
（肇事遺棄罪）
駕駛動力交通工具肇事，致人死傷而逃逸者，處 6 月以上 5 年
以下有期徒刑。
